臺灣雲林地方法院刑事裁定　　　　　　 100年度聲字第1329號
聲　請　人　臺灣雲林地方法院檢察署檢察官
被　　　告　黃國勝
上列聲請人因被告犯賭博案件，聲請宣告沒收物（100 年度聲沒
字第42號），本院裁定如下：
    主  文
扣案之撲克牌拾陸張及新臺幣壹佰元均沒收。
    理  由
一、聲請意旨略以：被告黃國勝前因賭博案件，業經臺灣雲林地
    方法院檢察署（下稱雲林地檢署）檢察官於民國98年12月21
    日（聲請書誤載為23日）以98年度偵字第5944號為緩起訴處
    分，並於99年1 月4 日確定在案，有該處分書附卷可稽，而
    扣案之賭資新臺幣（下同）100 元屬於在賭檯處之財物；扣
    案之撲克牌16張，係被告所有且供犯罪所用之物，業據被告
    供承在卷，爰依刑法第266 條第2 項、刑事訴訟法第259 條
    之1 規定聲請宣告單獨沒收等語。
二、按違禁物或專科沒收之物得單獨宣告沒收，刑法第40條第2
    項定有明文；次按當場賭博之器具與在賭檯或兌換籌碼處之
    財物，不問屬於犯人與否，沒收之，亦為刑法第266 條第2
    項所明定。據此，當場賭博之器具與在賭檯或兌換籌碼處之
    財物，均為刑法第40條第2 項所稱專科沒收之物。按沒收，
    除有特別規定者外，於裁判時併宣告之；違禁物或專科沒收
    之物得單獨宣告沒收，刑法第40條定有明文。其修正理由為
    ：「一按特別刑事法律如刑事訴訟法第259 條之1 或其他可
    單獨宣告沒收者，因不限於裁判時併予宣告，爰增訂『除有
    特別規定者外』文字，以資區別。二刑法分則或刑事特別法
    關於專科沒收之物，例如偽造之印章、印文、有價證券、信
    用卡、貨幣，雖非違禁物，然其性質究不宜任令在外流通，
    自有單獨宣告沒收之必要，爰於第2 項增訂之。」足認上開
    條文修正後，已明確表示僅在扣案物為「非違禁物或專科沒
    收之物」，檢察官依法為不起訴或緩起訴處分確定後，因無
    主刑之存在，始有依刑事訴訟法第259 條之1 聲請法院單獨
    聲請宣告沒收之必要，若扣案物為「違禁物或專科沒收之物
    」時，檢察官本應依刑法第40條第2 項及各該違禁物、專科
    沒收（常見如毒品危害防制條例第18條第1 項前段、商標法
    第83條、刑法第235 條第3 項、第219 條、第266 條第2 項
    等）等規定，單獨聲請法院宣告沒收。檢察官依沒收物之相
    關規定聲請法院單獨宣告沒收，卻誤引（未援引各該相關規
    定）或贅引（已援引各該相關規定）刑事訴訟法第259 條之
    1 作為聲請依據時，因該等物品本即屬應宣告沒收且得單獨
    聲請法院宣告沒收之物，法院此時仍得裁定宣告沒收（銷燬
    ）之，並自行援引適當之規定，不受檢察官聲請書所載法條
    之限制（見臺灣高等法院暨所屬法院98年法律座談會刑事類
    提案第39號之研討結果）。
三、經查，被告黃國勝上開犯賭博案件，業經聲請人以被告犯刑
    法第266 條第1 項前段賭博罪規定為由，以98年度偵字第59
    44號為緩起訴處分，緩起訴期間為1 年，經依職權送再議，
    由臺灣高等法院臺南分院檢察署檢察長於99年1 月4 日，以
    99年度上職議字第117 號處分書駁回再議確定，有上開緩起
    訴處分書、職權再議駁回之處分書各1 份在卷可稽。又上開
    緩起訴處分已於100 年1 月3 日期滿未經撤銷，被告並依命
    令向「財團法人臺灣更生保護會雲林分會」帳戶支付5,000
    元，另參加法治教育1 場次，而履行緩起訴處分所載事項等
    情，有卷附雲林地檢署執行緩起訴處分命令通知書、財團法
    人臺灣更生保護會雲林分會收據、雲林地檢署法治教育心得
    感想各1 份在卷可稽。又被告雖於警詢中辯稱扣案之撲克牌
    非其所有，惟查本件扣案之撲克牌16張及100 元，分屬被告
    當場賭博之器具及在賭檯之財物，業據被告供承在卷，並有
    雲林地檢署扣押物品清單1 份在卷可查，是不問是否屬於被
    告所有，均應依刑法第266 條第2 項之規定宣告單獨沒收之
    ，聲請人就賭博器具部分誤引刑事訴訟法第259 條之1 之規
    定聲請單獨宣告沒收，依前揭說明，雖有違誤，但無礙聲請
    之合法性，應由本院更正法條後逕為沒收之諭知。
四、依刑事訴訟法第220 條，刑法第40條第2 項、第266 條第2
    項，裁定如主文。
中    華    民    國  100     年    12    月    26    日
                  刑事第二庭    法  官  段奇琬
以上正本證明與原本無異。
如不服本裁定，應於裁定送達後5 日內向本院提出抗告狀（須附
繕本）。
                                書記官  高培馨
中    華    民    國  100     年    12    月    26    日